【裁判字號】    99,台上,5347
【裁判日期】    990826
【裁判案由】    妨害性自主
【裁判全文】
最高法院刑事判決            九十九年度台上字第五三四七號
上  訴  人  台灣高等法院檢察署檢察官
被      告  劉○○姓名年籍詳.
上列上訴人因被告妨害性自主案件，不服台灣高等法院中華民國
九十七年十一月二十一日第二審判決（九十七年度上訴字第三三
五五號，起訴案號：台灣新竹地方法院檢察署九十六年度偵字第
五六九四號），提起上訴，本院判決如下：
    主  文
上訴駁回。
    理  由
按刑事訴訟法第三百七十七條規定，上訴於第三審法院，非以判
決違背法令為理由，不得為之。是提起第三審上訴，應以原判決
違背法令為理由，係屬法定要件。如果上訴理由書狀並未依據卷
內訴訟資料，具體指摘原判決不適用何種法則或如何適用不當，
或所指摘原判決違法情事，顯與法律規定得為第三審上訴理由之
違法情形，不相適合時，均應認其上訴為違背法律上之程式，予
以駁回。本件檢察官上訴意旨略稱：(一)被害人甲女（民國九十一
年生，姓名年籍詳卷）於偵查時稱：阿公有摸我，阿公有把他的
小鳥露出來要我吃，但是我說那不是肉肉，我不要吃，之後阿公
把他的小鳥放進去我尿尿的地方，我會痛。阿媽幫我洗澡看到我
尿尿的地方腫腫的，有問我一些事情，我尿尿的地方腫腫的是阿
公給我弄的，小鳥給我弄進去。阿公用他的小鳥弄進我尿尿的地
方，我有流血，每次都會痛，有紅紅的血在褲子上。阿公要我進
去房間時是白天，已經吃過中午的飯，阿公在晚上、剛起來的時
候以及吃完午飯以後都有用他的小鳥摸我尿尿的地方等語。於第
一審指稱：阿公有摸我，阿嬤不在阿公就開始摸我，他摸完我後
就帶我去看阿嬤。阿公的手指有碰我尿尿的地方，阿公的小鳥有
碰我尿尿的地方，他跟我說他以後不敢了，但他又有再繼續對我
做這些事情，他說要把小鳥放進我嘴巴，我說那不是肉肉不可以
吃，之後就沒有把小鳥放入我嘴巴。阿公對我作這些行為有很多
次，阿嬤都不在家。我有一次說尿尿地方會痛，不讓阿嬤洗澡，
是被阿公弄痛等語。以甲女之年齡，除非親身經歷或親眼目睹，
否則如何能詳述被害之經過？然甲女於原審卻稱：「不知道，沒
有啦，沒有人教我」等空泛之語，是否因甲女為Ａ女（姓名年籍
詳卷）之養女，被告劉○○復與Ａ女同居，被告因本案遭第一審
判刑，致使甲女改口翻供？甲女與被告並無仇隙，實無構陷被告
之可能。再依驗傷診斷書記載，甲女處女膜有陳舊性撕裂傷，倘
如甲女於原審改口所供：生母幫其洗澡時用手戳其生殖器官，應
不可能出現陳舊性撕裂傷。本案係Ａ女於民國九十六年六月二十
一日為甲女洗澡時，發現其內褲上沾有血跡，經送醫診斷始知悉
其事，若甲女係遭手戳生殖器，即會出現新裂傷，而非陳舊性撕
裂傷，自有細究甲女何以翻供之背後動機之必要，而非以甲女在
偵查及與第一審之供詞與原審不同，即認其供詞反覆，遽為被告
無罪之判決。(二)原審認法務部調查局測謊結果，不應採為不利於
被告的認定。然被告於九十七年一月二十三日受測時，僅陳述罹
患糖尿病一項，且測試前一日服用藥物為糖尿病之藥物，在測前
會談中提及，因糖尿病有雙腳麻痹、雙手臂抽動情形，並未提及
罹患高血壓病情，而糖尿病為一種慢性的代謝異常疾病，主要由
於體內胰島素缺乏或功能不全，對糖類的利用能力減低之疾病，
與心血管疾病無關，原審不得以無關聯性之行政院衛生署○○醫
院及○○紀念醫院新竹分院等覆函否定上開測謊鑑定之證明力云
云。惟查原判決以公訴意旨略稱：被告與Ａ女前為同居男女朋友
，明知Ａ女的養女即甲女是未滿十四歲女子，竟基於加重強制性
交的犯意，自九十五年十月間起至九十六年六月止，趁Ａ女外出
，甲女單獨在家（地址詳卷）之際，強行脫下甲女褲子，並逼迫
甲女以口含被告性器官的方式，為被告口交。待甲女為其口交後
，被告以其生殖器插入甲女陰道的方式，與甲女性交多次。九十
六年六月二十一日，Ａ女為甲女洗澡，發現甲女內褲沾有血跡，
經詢問後得悉上情。因認被告涉犯刑法第二百二十二條第一項第
二款之加重強制性交罪嫌。訊據被告否認有前揭犯行，經查本案
緣起於九十六年九月二十一日夜裡，因被告不願與Ａ女同床而起
爭執，被告揚言毆打Ａ女，Ａ女一時氣忿帶同甲女前往警局報案
，而由Ａ女主動向受理報案的警員陳稱被告曾對甲女性侵害等情
，業經證人即受理報案之警員蔡○○於原審證實。而Ａ女於原審
亦供稱其向警員所供述均聽聞自甲女，無法證實其真假，尤其距
Ａ女供述被告犯行之時間已逾三個月之久，因與本案無關聯的緣
故爭吵之後，由Ａ女向警員主動揭露，Ａ女是否藉詞報復並教導
幼女為不實陳述，已有所存疑。而甲女當時年僅四歲，其於偵查
及第一審對於被告如何對其性侵害的指訴，竟能敘述完整、條理
分明，相較於於原審時，法官僅詢問：「阿公有沒有用手指戳你
尿尿的地方？」，突然答非所問自行冒出：「沒有，○○媽媽也
沒有教我。我不知道，沒有啦，通通都沒有人教我」等語。且供
稱：未見過男性生殖器官、被告未曾在其面前脫去褲子、也未對
其性侵害等語，更明白陳述是其生母（○○媽媽）幫其洗澡時用
手戳其生殖器官，以致流血，另稱僅有生母與養母即Ａ女曾幫其
洗澡等語。則被告是否確有Ａ女所指犯行，值得懷疑。至於被告
經測謊雖有說謊情形，然測謊聲請是由被告主動提出，且於本案
之前，Ａ女即曾告訴被告甲女有被性侵害的跡象，被告隨即建議
報警卻為Ａ女所拒絕等情，Ａ女於原審並不否認。參酌被告因肺
結核、糖尿病、高血脂及高血壓等病症，長期常規性服用藥物，
是否適合施測，已有疑問。況審酌Ａ女、甲女供述有諸多瑕疵，
測謊結果不應採為不利於被告的認定。檢察官所舉之證據並不能
證明被告有所指之犯行，此外亦無其他證據足資證明被告確應負
本件罪責等情，予以綜合判斷。因而撤銷第一審判決，改判諭知
被告無罪，已說明其論斷所憑之依據及理由。按證據之取捨與證
據之證明力如何，均屬事實審法院得自由裁量、判斷之職權；苟
其此項裁量、判斷，並不悖乎通常一般之人日常生活經驗之定則
或論理法則，又於判決內論述其何以作此判斷之心證理由者，即
不得任意指摘其為違法，而據為提起第三審上訴之合法理由。原
審綜合斟酌前述各項事證，論斷說明本件不能證明被告有檢察官
所指之犯行，乃其採證職權之合法行使，且所為論斷說明亦無違
反經驗法則等情事，不容任意指為違法。且查原判決已說明：被
害人甲女當時年僅四歲，其於偵查及第一審對於被告如何對其為
性侵害之指訴，竟能敘述完整、條理分明，相較於原審審理時卻
供稱被告並未用手指戳其尿尿的地方，未見過男性生殖器官、被
告未曾在其面前脫褲子、也未對其性侵害，是其生母（○○媽媽
）幫其洗澡時用手戳其生殖器官，以致流血等語。而Ａ女供稱其
係聽聞自甲女，無法證實甲女所供為真假，且本案係Ａ女與被告
爭吵之後，由Ａ女向員警主動揭露，距Ａ女供述被性侵之時間已
逾三個月之久，是否Ａ女藉詞報復並教導幼兒為不實陳述，不無
存疑。至於甲女驗傷時間，依卷附驗傷診斷書記載時間係九十六
年九月二十一日，因甲女於原審既稱其生母（○○媽媽）幫其洗
澡時有用手戳其生殖器官，以致流血等語，則上開驗傷診斷書所
載甲女處女膜有陳舊性撕裂傷情形，亦不能證明係被告所為。關
於測謊結果固認被告就 (1)未用性器官磨擦被害人陰道，(2)未
與被害人發生性行為等問題，經測試呈情緒波動反應，研判有說
謊情形。然原判決已說明：被告因肺結核、糖尿病、高血脂及高
血壓等病症，長期常規性服用藥物，有新竹○○骨科外科診所、
衛生署○○醫院及○○紀念醫院新竹分院等覆函可憑。參酌法務
部調查局九十七年二月二十二日調科參字第九七０００六０六九
０號函示，考量測謊是記錄受測人就特定問題的特定生理反應，
此一特定生理反應包括皮膚電阻、呼吸、血流量及心跳等。因此
，有其條件限制，受測人患有心、血管疾病，即不宜施測。審酌
前述Ａ女、甲女供述的諸多瑕疵，測謊結果不應採為不利於被告
的認定等語。原審此項裁量、判斷，並不悖乎通常一般之人日常
生活經驗之定則，既已於判決內論敘其何以作此判斷之心證理由
，即不得任意指摘其為違法，據為提起第三審上訴之合法理由。
檢察官上訴意旨就原審取捨證據論斷事實之職權行使，及原審已
調查說明之事項，漫加指摘有違背經驗法則及論理法則云云，均
與法律規定得為第三審上訴理由之違法情形不相適合，其上訴違
背法律上之程式，應予駁回。
據上論結，應依刑事訴訟法第三百九十五條前段，判決如主文。
中    華    民    國  九十九  年    八    月  二十六  日
                      最高法院刑事第二庭
                          審判長法官  莊  登  照
                                法官  陳  世  淙
                                法官  徐  昌  錦
                                法官  許  錦  印
                                法官  吳      燦
本件正本證明與原本無異
                                      書  記  官
中    華    民    國  九十九  年    八    月  三十一  日
                                                    ｄ

司法院資訊處製作；財團法人民間司法改革基金會備份。
